臺灣高等法院民事裁定　　　　　　　　　 96年度抗字第280號
抗　告　人　日成營造廠股份有限公司
法定代理人　甲○○
相　對　人　健益水電工程有限公司
法定代理人　乙○○
上列當事人間聲請假扣押事件，抗告人對於中華民國96年1月9日
臺灣臺北地方法院96年度裁全字第362號裁定提起抗告，本院裁
定如下：
    主  文
原裁定廢棄。
相對人於原法院之聲請駁回。
聲請及抗告費用由相對人負擔。
    理  由
一本件相對人於原法院聲請意旨略以：伊於民國94年10月20日向
  抗告人承攬「景安台北水電暨消防新建工程」及「師大麗緻水
  電暨消防新建工程」（以下依序簡稱景安台北工程、師大麗緻
  工程），該兩項工程總價款各為新台幣（下同）1,512萬元、
  1,764萬元。嗣伊完工後，向抗告人請求估驗給付工程款，其
  竟予拖欠，經伊屢次催告無效。抗告人積欠之工程款，有關景
  安台北工程部分為381萬5,574元，有關師大麗緻工程部分為
  507萬5,273元，合計889萬0,847元，為免抗告人脫產，致將來
  執行困難，為此聲請裁定准供擔保後，就抗告人之財產在889
  萬0,847元之範圍內予以假扣押等語。原法院裁定准許相對人
  以300萬元為抗告人供擔保後，得對抗告人之財產在889萬0,84
  7元之範圍內為假扣押（下稱原裁定）。
二抗告意旨則以：相對人於原法院聲請假扣押，所提出之工程合
  約書等件，僅能釋明請求之原因，實則相對人有違約情事，業
  經伊解除工程合約，相對人反而應負損害賠償及逾期罰款之責
  ；況相對人並未就假扣押之原因，即伊有隱匿財產、有日後不
  能執行之虞或應在外國為強制執行等情形釋明之，並未符合假
  扣押聲請之要件。詎原法院竟裁定准許相對人供擔保後為假扣
  押，自有未當。爰求為廢棄原裁定，駁回相對人在原法院之聲
  請等語。
三按「債權人就金錢請求或得易為金錢請求之請求，欲保全強制
  執行者，得聲請假扣押。」、「請求及假扣押之原因應釋明之
  。」，民事訴訟法第522條第1項、第526條第1項分別定有明文
  。又假扣押為保全程序而非確定私權之訴訟程序，請求及假扣
  押之原因雖應釋明，或由債權人就債務人所受之損害，供法院
  所定之擔保以補釋明之不足，但債權人本案債權是否確實存在
  ，則非保全程序所應審認之事項，此觀民事訴訟法第526條之
  規定自明（最高法院61年台抗字第589號判例參照）。查相對
  人主張抗告人積欠其工程款之事實，業據提出景安台北工程合
  約、師大麗緻工程合約、工程估驗請款明細表、請款單、請款
  明細表、相對人函等件為證（原審卷第5-31頁），並為抗告人
  所不爭執，堪認相對人就本件請求之原因即其對抗告人之工程
  款債權已盡釋明之責。至抗告人所辯相對人聲請假扣押，係為
  掩飾其違約情事，妨礙其正常營運，其已解除工程合約一節（
  本院卷第5、6、10頁），顯係對於本案債權是否確實存在為實
  體上之爭執，依前揭說明，應屬待本案解決之問題，自非本件
  假扣押保全程序所得審究，抗告人上開抗辯，要無可取。
四次按「假扣押非有日後不能強制執行或甚難執行之虞者，不得
  為之。」、「請求及假扣押之原因應釋明之。前項釋明如有不
  足，而債權人陳明願供擔保或法院認為適當者，法院得定相當
  之擔保，命供擔保後為假扣押。」、「釋明事實上之主張者，
  得用可使法院信其主張為真實之一切證據。」，民事訴訟法第
  523條第1項、第526條第1、2項、第284條前段分別定有明文。
  是假扣押制度係為保全強制執行而設，故凡假扣押之聲請，必
  須有將來不能執行或執行困難之虞，始得為之。所謂不能強制
  執行，如債務人浪費財產，增加負擔，或就其財產為不利益之
  處分，將成為無資力之情形等是；所謂恐難執行，如債務人將
  移住遠方或逃匿是也（最高法院19年抗字第232號判例意旨參
  照）。又92年2月7日修正前之民事訴訟法第526條第1項、第2
  項原規定：「請求及假扣押之原因，應釋明之。債權人雖未為
  前項釋明，如就債務人所應受之損害已供法院所定之擔保者，
  得命為假扣押」，故債權人完全未釋明假扣押之原因，而就債
  務人所應受之損害已供法院所定之擔保者，依當時法律及最高
  法院27年抗字第521號、61年台抗589號判例意旨，固仍得命准
  為假扣押，然修正後之民事訴訟法第526條第2項既規定：「前
  項釋明如有不足，而債權人陳明願供擔保或法院認為適當者，
  法院得定相當之擔保，命供擔保後為假扣押」，其修正理由為
  ：「依原第2項規定，債權人得供擔保以代釋明，惟債權人聲
  請假扣押，應使法院信其請求及假扣押之原因大致為正當，故
  仍應盡其釋明責任。然其釋明如有不足，為補強計，於債權人
  陳明就債務人可能遭受之損害願供擔保並足以補釋明之不足，
  或於法院認以供擔保可補釋明之不足並為適當時，法院均可斟
  酌情形定相當之擔保，命債權人供擔保後為假扣押，爰修正第
  2項」，可知債權人應先就假扣押之原因，盡其釋明之責，必
  待釋明仍有不足者，始得以供擔保補釋明之欠缺，倘債權人未
  為任何釋明，縱其陳明願供擔保，仍不得認該擔保已補釋明之
  完全欠缺，其假扣押之聲請自不應准許。經查：
  本件相對人主張抗告人就上開工程已受領業主祐新建設股份有
  限公司、弘韋開發建設股份有限公司（以下依序簡稱祐新公司
  、弘韋公司）所給付之款項，卻對其拖延未付，顯見抗告人有
  隱匿財產而為不利益處分或有財務危機等情形，致其之債權有
  日後不能執行或甚難執行之虞，乃聲請假扣押以防止抗告人脫
  產等語（本院卷第36頁），固據提出台灣板橋地方法院民事執
  行處通知、祐新公司及弘韋公司陳報狀等件為證（本院卷第38
  -40頁）。惟抗告人既否認有脫產之事實，並以前詞置辯，且
  觀之上開法院民事執行處通知，僅係記載第三人玉山商業銀行
  股份有限公司板橋分公司、祐新公司、弘韋公司、永盈建設股
  份有限公司對於抗告人之存款、工程款之債權聲明異議；另祐
  新公司之陳報狀僅敘述抗告人對其現無任何債權存在，無從扣
  押等語；至祐新公司之陳報狀則以抗告人對其雖有411萬2,000
  元工程保固款未領，惟該款未屆清償期，且抗告人所負損害賠
  償及違約金已逾該工程保固款，對其已無債權存在，無從扣押
  等語，均無法證明抗告人有何浪費財產、增加負擔或將財產為
  不利益處分以脫產，致達於無資力狀態等不能強制執行，或有
  將移住遠方或逃匿等甚難執行之虞等事實，尚難為不利於抗告
  人之認定。此外，相對人復未再就上開主張舉證以釋明之，顯
  未就假扣押之必要性原因，提出可使法院信其主張大概為真之
  證據，難謂其已盡釋明之義務。依上開說明，縱令相對人為願
  供擔保以代釋明之陳明，仍應駁回其假扣押之聲請。
五從而，相對人未就假扣押之原因盡釋明之責，即就抗告人之財
  產聲請供擔保後為假扣押，於法未合，不應准許。原裁定准許
  相對人對抗告人為本件假扣押之聲請，自有未洽。抗告意旨指
  摘原裁定不當，求予廢棄，為有理由。應由本院予以廢棄，改
  判如主文第二項所示。爰裁定如主文。
中　　華　　民　　國　　96　　年　　3　　 月　　16　　日
                    民事第十六庭
                        審判長法　官  沈方維
　　　　　　　　　　　        法　官　呂淑玲
　　　　　　　　　　　        法　官　張競文
正本係照原本作成。
本裁定除以適用法規顯有錯誤為理由，並經本院許可外，不得再
抗告。如提起再抗告，應於收受後10日內委任律師為訴訟代理人
向本院提出再抗告狀。並繳納再抗告費新台幣１千元。
中　　華　　民　　國　　96　　年　　3 　　月　　16　　日
　　　　　　　　　　　　　　　書記官  章大富
